【裁判字號】    94,交上易,271
【裁判日期】    950302
【裁判案由】    過失傷害
【裁判全文】
臺灣高等法院刑事判決
上  訴  人  臺灣臺北地方法院檢察署檢察官
被      告  丙○○
                    1樓
上列上訴人因過失傷害案件，不服臺灣臺北地方法院94年度交易
字第323號，中華民國94年9月27日第一審判決（起訴案號：臺灣
臺北地方法院檢察署94年度偵字第8487號），提起上訴，本院判
決如下：
    主  文
原判決撤銷。
丙○○因過失傷害人，處有期徒刑月，如易科罰金，以佰元
折算壹日。
    事  實
一、丙○○於民國 93年10月20日上午6時40分（起訴書誤載為晚
    間6時40分），駕駛車號DD-6858號自用小客車，沿臺北市○○○路由北往南行駛 (起訴書誤載為建國北路)， 途經臺北
    市○○○路與市○○道○○路口時（起訴書誤載為建國北路
    ），本應注意汽車行駛至交叉路口，其行進、轉彎，應注意
    燈光號誌或交通警察之指示，而依當時情形，並無不能注意
    之情事；詎丙○○竟未遵守燈光號誌，貿然闖越紅燈行駛，
    致與騎乘車號AZO- 096號重機車，沿市○○道由西向東方向
    行駛之甲○○發生碰撞，致甲○○因而受有全身多處肌肉挫
    傷之傷害。丙○○於有偵查權限機關尚未發覺前即向臺北市
    政府警察局大安分局自首肇事並接受裁判，而查悉上情。
二、案經甲○○訴由臺北市政府警察局大安分局報請臺灣臺北地
    方法院檢察署檢察官偵查起訴。
    理  由
一、訊據被告丙○○固坦認有與告訴人甲○○在上開時、地發生
    碰撞之事實，惟矢口否認有何過失傷害行為，辯稱伊並未闖
    越紅燈，當時伊穿越交叉路口時是綠燈云云。
二、惟查上揭事實，業據告訴人甲○○指稱：肇事前我車沿市○○道右側車道西向東行駛，因當時我從市民、八德等紅燈，
    等號誌變為綠燈，我才起步往東行駛，但在市民、建國，突
    然該DD-6858 號自小客車從我左側沿建國南路外側車道行駛
    過來，我見狀立即剎車，但仍來不及，致我車前車頭撞及該
    車右後門而肇事等語 (見偵查卷第27頁臺北市政府警察局大
    安分局交通事故談話紀錄表 )。並有臺北市○○○○○道路
    交通事故現場圖、調查報告表、補充資料表、談話紀錄表及
    事故現場照片在卷可按，關於被告闖越紅燈乙節，並經現場
    目擊證人乙○○於偵查時證稱: 我看到撞擊的時候，小客車
    的方向是紅燈，而且懷生國宅B棟的一位老先生告訴我說「
    又是闖紅燈」，因為那邊常常有汽車闖紅燈等語（見偵查卷
    第62頁），於本院審理時到庭亦證稱： 93年10月20日上午6
    時40分左右，伊有經過台北市○○○路與市○○道的交叉路
    口，因伊在國宅上班當警衛，六點多左右巡邏完要去警衛亭
    的時候剛好看到車禍情形，當時小客車係沿建國南路由北往
    南方向行駛，機車則是沿市○○道西向東方向行駛，伊看到
    開轎車的闖紅燈，機車從我們門口過去，機車因為綠燈一直
    過去，不曉得小客車闖過來，結果碰撞，就從邊上滑倒，機
    車騎士就倒下，小客車通過以前並沒有其他車輛通過等語（
    見本院 95年2月16日審判筆錄）。查證人乙○○與被告素不
    相識，自無誣陷被告之理，且其於偵查及審理時前後所證述
    情節相符，堪以採信，由證人乙○○之證言，足資認定被告
    確有不遵守號誌行駛而闖越紅燈之事實。
三、告訴人甲○○因此次車禍致受有全身多處肌肉挫傷之傷害，
    有國立臺灣大學醫學院附設醫院診斷證明書乙紙附卷足稽。
四、臺北市車輛行車事故委員會鑑定意見書固認定：「參照雙方
    當事人警方談話紀錄，蔡君稱其於市○○道○○路口綠燈起
    步，蕭君稱肇事前其於該路口綠燈起步。經查證，市○○道
    ○○路口與市○○道建國南路路口，號誌確係同步連鎖，兩
    路口相距約170公尺，若蔡君所言屬實其以時速40 公里速度
    起駛後約17秒即行至肇事處，該路口號誌時相應未轉換。雙
    方筆錄說詞顯有矛盾之處。因現有跡證，無法證實，雙方當
    事人何人違反號誌管制，是以研判，雙方涉嫌違反號誌管制
    同為肇事原因。蔡君補充資料說明當時有目擊證人願意做證
    ，然警方並無肇事現場有相關人證之記載，故本會在無法查
    證情況下，實無法遽以採信，併此敘明」等語（見偵查卷第
    36頁），然而上開鑑定意見，因未及審酌證人乙○○之證詞
    ，故判斷雙方均違反號誌管制，但證人乙○○已於檢察官偵
    查時及本院審理時到庭作證如上，據其證言已足資認定被告
    確有闖紅燈之事實；另參酌該鑑定意見所稱市○○道○○路
    口、市○○道建國南路路口號誌連鎖之事實，本院既已認定
    被告闖紅燈，自不再認定告訴人有違反號誌管制之事實，併
    予敘明。
五、按駕駛人駕駛汽車，應遵守道路交通標誌、標線、號誌之指
    示，並服從執行交通勤務之警察或依法令執行指揮交通及交
    通稽查任務人員之指揮，道路交通安全規則第90條定有明文
    。本件被告駕駛汽車行駛至交叉路口，其行進本應注意燈光
    號誌之指示，而依當時情形，並無不能注意之情事，詎被告
    竟貿然闖越紅燈行駛，致與告訴人甲○○所駕駛之機車發生
    擦撞，甲○○因而受傷，被告自應負過失之責，且其過失行
    為與告訴人之受傷之間有相當因果關係甚明，自應依法論科
    。
六、核被告所為，係犯刑法第284條第1項之過失傷害罪。被告犯
    罪後，於有偵查權限之機關發覺前即自首而表明願意接受裁
    判之意，有臺北市○○○○○道路交通事故肇事人自首情形
    紀錄表乙紙附卷可稽（見偵查卷第30頁），被告行為合乎自
    首規定，應依刑法第62 條前段之規定，減輕其刑。
七、原審認被告罪證明確，予以論罪科刑，固非無見，惟查原判
    決既認本件車禍係因被告行駛至交叉路口，未注意燈光號誌
    ，貿然闖越紅燈行駛而肇事，則告訴人應無過失可言，惟原
    判決竟又認定遵守綠燈號誌行駛之告訴人係未注意車前狀況
    而與有過失，其認定自有未當，被告駕駛汽車闖越紅燈而肇
    事，其過失情節不輕，且犯後尚未與告訴人和解，賠償告訴
    人損失，處刑不宜寬縱，檢察官上訴意旨亦指摘及此，原判
    決既有未當，爰由本院撤銷改判，並審酌被告並無前科紀錄
    ，有本院被告全國前案紀錄表一份可按，素行尚佳；犯後未
    坦承犯行，其過失之程度；犯罪後尚未與告訴人達成民事上
    和解及被告犯罪所生之損害等一切情狀，量處如主文第二項
    所示之刑，並諭知易科罰金之折算標準，以示懲儆。
八、被告經合法傳喚，無正當理由不到庭，爰不待其陳述逕行判
    決。
九、據上論斷，應依刑事訴訟法第369條第1項前段、第371 條、
    第364條、第299條第1項前段，刑法第284條第1項、第62 條
    前段、第41條第1項前段，罰金罰鍰提高標準條例第1條前段
    、第2條，判決如主文。
本案經檢察官洪泰文到庭執行職務
中    華    民    國    95    年    3     月    2     日
                  交通法庭審判長法  官  陳正雄
                                法  官  許宗和
                                法  官  許錦印
以上正本證明與原本無異。
不得上訴。
                                書記官  楊妙恩
中    華    民    國    95    年    3     月    9     日
附錄本案論罪科刑法條全文：
中華民國刑法第284條：
 (過失傷害罪)
因過失傷害人者，處六月以下有期徒刑、拘役或五百元以下罰金，
致重傷者，處一年以下有期徒刑、拘役或五百元以下罰金。
從事業務之人，因業務上之過失傷害人者，處一年以下有期徒刑、
拘役或一千元以下罰金，致重傷者，處三年以下有期徒刑、拘役或
二千元以下罰金。


司法院資訊處製作；財團法人民間司法改革基金會備份。
